臺灣板橋地方法院民事判決　　　　　　 99年度簡上字第302號
上　訴　人　周禹志
被　上訴人　潘金丸
訴訟代理人　趙美華
上列當事人間損害賠償等事件，上訴人對於中華民國99年10月21
日臺灣板橋地方法院板橋簡易庭99年度板簡字第1455號第一審判
決提起上訴，本院於100年4月19日言詞辯論終結，判決如下：
    主  文
原判決關於命上訴人給付新台幣參拾參萬零柒佰伍拾元本息部分
，及該部分假執行之宣告，暨訴訟費用（除確定部分外）之裁判
均廢棄。
上開廢棄部分，被上訴人在第一審之訴及假執行之聲請均駁回。
第一、二審訴訟費用（除確定部分外）由被上訴人負擔。
    事實及理由
一、被上訴人起訴主張：被上訴人於民國98年9月2日，經由服務
    於原審共同被告權嵂不動產經紀有限公司（下稱權嵂公司）
    之原審共同被告林宗宜居間，以總價新台幣（下同）399萬
    元，向上訴人購買新北市○○區○○路1段38巷7號4樓房屋
    （下稱系爭房屋）及其坐落土地，因系爭房屋為屋齡超過30
    年之老舊公寓，屋況難免有管線老舊等問題，被上訴人於簽
    約前即再三向林宗宜詢問系爭房屋有無漏水情事，經其多次
    回覆系爭房屋並無漏水情況，被上訴人始決定購買系爭房屋
    ，上訴人於不動產買賣契約書（下稱系爭契約）第7條：擔
    保責任第5款並明確保證買賣標的於點交前無存在滲漏水等
    重大瑕疵，且於系爭契約附件之「不動產標的現況說明書」
    第8項「是否有滲漏水情形」事項，勾選「否」，自應以無
    漏水狀況之房屋交付被上訴人，嗣被上訴人於98年10月5日
    交屋後進行裝潢，即未對浴室以外其他處所進行加強防水工
    程施作，詎被上訴人於98年11月底裝修完畢，正式搬遷入住
    數月後，陸續發現系爭房屋客房、書房天花板及牆壁多處漏
    水而污損、剝落，並有產生壁癌，顯屬物之瑕疵，被上訴人
    就其修繕費用33萬750元（含稅），應得自系爭契約已付價
    金中扣除即請求減少價金33萬750元，而請求上訴人返還該
    減少價金予被上訴人，並得請求上訴人負債務不履行損害賠
    償之責，而賠償被上訴人33萬750元，爰依物之瑕疵擔保（
    即返還減少價金）及債務不履行損害賠償之法律關係，求為
    命上訴人給付被上訴人33萬750元本息之判決（原審判決上
    訴人應如數給付，上訴人不服提起上訴。另原審判決駁回被
    上訴人對權嵂公司、林宗宜其餘之訴部分，未據上訴，已告
    確定）。並答辯聲明：上訴駁回。
二、上訴人則以：系爭房屋於交屋前，業經兩造及林宗宜會同檢
    視，確認並無漏水情形，乃被上訴人於交屋後進行裝潢，並
    將原本陽台外推，影響房屋結構，而致房屋漏水，且依被上
    訴人提出之報價單所示，系爭房屋之漏水情形係因該5層建
    築物之5樓頂漏水所致，被上訴人自不得請求上訴人負擔系
    爭房屋預估防漏工程之修繕費用等語，資為抗辯。並上訴聲
    明：(一)原判決不利上訴人部分廢棄。(二)上開廢棄部分，被上
    訴人在第一審之訴及假執行之聲請均駁回。
三、查被上訴人於98年9月2日，經由林宗宜居間，以總價399萬
    元，向上訴人購買系爭房屋及其基地，並於98年10月5日完
    成交屋，嗣被上訴人於98年11月底裝修完畢，正式搬遷入住
    數月後，系爭房屋客房、書房天花板及牆壁即有多處漏水而
    污損、剝落，並有產生壁癌之事實，有系爭契約、照片、報
    價單（原審司板簡調字卷第21至28頁、30頁）在卷可稽，且
    為兩造所不爭執，堪信為真實。
四、被上訴人主張系爭房屋漏水，顯屬物之瑕疵，所需修繕費用
    33萬750元，應自系爭契約已付價金中扣除即減少同額價金
    ，被上訴人既得請求上訴人返還該減少價金，亦得請求上訴
    人負債務不履行損害賠償之責，而賠償被上訴人33 萬750元
    等情，則為上訴人所否認，並以前詞置辯。經查：
  (一)按「物之出賣人對於買受人，應擔保其物依民法第373條之
    規定（即買賣標的物之利益及危險，自交付時起，均由買受
    人承受負擔，但契約另有訂定者，不在此限）危險移轉於買
    受人時無滅失或減少其價值之瑕疵，亦無滅失或減少其通常
    效用或契約預定效用之瑕疵。但減少之程度，無關重要者，
    不得視為瑕疵」、「出賣人並應擔保其物於危險移轉時，具
    有其所保證之品質」，民法第354條第1、2項定有明文。查
    被上訴人自承系爭房屋為屋齡超過30年之老舊公寓，屋況難
    免有管線老舊等問題，可見系爭房屋因結構老化或外力影響
    等因素，皆可能造成漏水現象，依上開說明，系爭房屋漏水
    問題，出賣人之上訴人應否負物之瑕疵擔保責任，自應以系
    爭房屋於交屋時有無漏水而為判斷，並不能以交屋後發現漏
    水情形，即逕認該情事於交屋時即已存在，遑論本件被上訴
    人係於98年10月5日交屋後進行裝潢，迨於98年11月底裝修
    完畢，正式搬遷入住數月後，始陸續發現系爭房屋客房、書
    房天花板及牆壁多處漏水，尤應舉證證明系爭房屋於交屋時
    已經漏水，被上訴人雖提出照片、報價單為證，惟僅能證明
    系爭房屋於其入住數月後有漏水，並不能證明系爭房屋於交
    屋時即已漏水及其原因為何，此外，被上訴人復未能再積極
    舉證，自難遽認上訴人應負系爭房屋漏水之物之瑕庛擔保責
    任。
  (二)復依被上訴人提出之報價單所示，系爭房屋於交屋後發現漏
    水情形，係「因5樓頂樓舊有發泡水泥層龜裂防水層失效．
    ．．導致漏水現象，再經由樑柱或管壁裂縫再滲入4樓天花
    板，建議頂樓防水層重作，施作排水及防水工程．．．」、
    「若頂樓不作完全防水層重作，須先行拆除4樓室內暗架天
    花板，並檢查5F給排水是否有漏水．．．」，亦非認系爭房
    屋係因自己建物結構問題而造成漏水，尤難認上訴人應負系
    爭房屋漏水之物之瑕庛擔保責任。
  (三)兩造於系爭契約第7條：擔保責任第5項係約定：「乙方（即
    上訴人保證買賣標的於點交前無存在物之重大瑕疵（例：傾
    斜、．．．嚴重滲漏水．．．）」，並於第15條：其他約定
    事項第2項約定：「房屋依現況交屋」，且系爭契約附件之
    「不動產標的現況說明書」第8項「是否有滲漏水情形」事
    項，勾選「否」，亦經兩造簽名確認（原審司板簡調字卷第
    22頁背面、第24、25頁），可見上訴人係擔保系爭房屋於交
    屋前並無嚴重滲漏水之重大瑕疵，且兩造於交屋前業已檢視
    系爭房屋確認並無滲漏水（至少並無嚴重滲漏水，否則被上
    訴人不難即時發現），並同意以現況交屋，是上訴人抗辯系
    爭房屋於交屋前，業經兩造及林宗宜會同檢視，確認並無漏
    水情形等語，即非無據，乃被上訴人於同意現況交屋，並與
    上訴人完成交屋數月後，再以系爭房屋有漏水情形，請求上
    訴人負物之瑕庛擔保責任及賠償修繕費用，自非有據。
五、從而，被上訴人依物之瑕疵擔保（即返還減少價金）及債務
    不履行損害賠償之法律關係，請求上訴人給付33萬750元，
    及自起訴狀繕本送達翌日起至清償日止，按年息百分之5計
    算之利息，自屬不應准許。原審為上訴人敗訴之判決，並為
    假執行之宣告，尚有未洽，上訴論旨指摘原判決此部分不當
    ，求予廢棄改判，非無理由，爰予廢棄改判如主文第2項所
    示。
六、兩造其餘之攻擊或防禦方法及未經援用之證據，經本院斟酌
    後，認為均不足以影響本判決之結果，自無逐一詳予論駁之
    必要，併此敘明。
七、據上論結，本件上訴為有理由，依民事訴訟法第436條之1第
    3項、第450條、第78條，判決如主文。
中    華    民    國   100    年    5     月    3     日
                  民事第二庭    審判長法  官  陳麗玲
                                      法  官  吳振富
                                      法  官  連士綱
以上正本證明與原本無異。
本判決不得上訴。
中    華    民    國   100    年    5     月    3     日
                                      書記官  吳俞玲